# 请教陈版：同一控制下企业合并对价大于被收购公司净资产账面金额时的帐务处理

提问人：kuaichuan 时间：2017-11-02 15:40:27
请陈版指教！同一控制下企业合并合并对价大于被收购公司净资产账面金额时的帐务处理。
A公司和B公司的的关系如下，A公司和B公司均有同一自然人实际控制，先A公司100%控股的子公司C收购B公司，收购后B公司仍然继续存在。 假设收购日，B公司总权益账面金额为人民币 2 亿，C公司收购B公司的对价为人民币 9 亿。 C公司需要编制合并报表，请问IFRS下，请问B公司，C公司单体报表，及C公司的合并报表抵消分录是什么？

回答人：chenyiwei
首先要明确C公司是按购买法还是权益结合法处理？如果采用权益结合法，则抵销分录编制的原理与中国企业会计准则下相同，但IFRS下没有“依次冲减”各权益项目的做法，全部差额均冲减“contributed surplus”即可。另外，在IFRS下，C公司个别报表层面，不论采用何种处理方式，对B的投资成本均为 9 亿元而不是 2 亿元。

提问人：跨度防护 时间：2017-11-02 23:14:53
请教陈版，同一控制下企业合并，C对B长投地入账价值不应该是最终控制方持有B的净资产吗？因此C个别报表长投为 2 亿，与支付对价的差额计入资本公积。

回答人：chenyiwei
IFRS下直接以所支付的对价为成本。按取得的账面净资产份额为成本不是IFRS认可的做法。

提问人：咸鱼来也 时间：2017-11-03 13:16:42
也就是说IFRS下不分同一非同一？

回答人：chenyiwei
IFRS在合并报表层面还是区分的，但个别报表层面投资成本的确定并不区分。

提问人：kuaichuan 时间：2017-11-06 14:51:42
谢谢陈版回复。
本次合并是combination of entities under common control，采用权益结合法。 对于陈版所说长期股权投资是对价的公允价值有以下疑问： 由于共同控制下合并不是IFRS3的范围，由于HKICPA的AG5是关于共同控制下合并的指引，我参照了该指引，根据该指引的例子， 合并公司的长期股权投资=被合并公司的净资产账面价值，对价和长期股权投资的差异计入了股本溢价。
请陈版指教，如果可以，请提供IFRS或者HKFRS的准则供学习，谢谢！

回答人：chenyiwei
根据IAS 27《单独财务报表》： 10 When an entity prepares separate financial statements, it shall account for investments in subsidiaries, joint ventures and associates either: (a) at cost; (b) in accordance with IFRS 9; or (c) using the equity method as described in IAS 28. The entity shall apply the same accounting for each category of investments. Investments accounted for at cost or using the equity method shall be accounted for in accordance with IFRS 5 Non-current Assets Held for Sale and Discontinued Operations when they are classified as held for sale or for distribution (or included in a disposal group that is classified as held for sale or for distribution). The measurement of investments accounted for in accordance with IFRS 9 is not changed in such circumstances.其中并未规定可以按在被投资方净资产中的份额计量长期股权投资成本。你看的AG5也主要是讨论合并报表层面权益结合法的运用，未涉及个别报表层面。

提问人：kuaichuan 时间：2017-11-07 17:05:51
谢谢陈版！
改正的会计处理如下：
合并前后的组织结构
无标题.png (5.69 KB, 下载次数: 1)
2017-11-7 16:54 上传
A PRC 收购 BB PRC 70%股份 consideration9fair value of Entity B 8 合并前的资产负债表： Entity AEntity B book valuebook valueCash101Net assets204Capital102MI1Accumulated profits101204合并后A的资产负债表： Entity AEntity BAdjustmentsConsolidatedInvestments in Entity B9-90Cash112Net assets204-915Capital102-210share premium-7-7MI11Accumulated profits1011120415 除了会计处理，还想再请教陈版本次合并的所得税处理，也请多多指教。 A PRC是境内公司，由于是现金支付对价，所以不影响企业所得税。 B PRC是境内公司，合并后的资产负债的计税基础是公允价值 BB HK co是香港公司，由于是境外公司，代扣代缴所得税=（收到的对价 9-净资产账面价值 0.7=2.8 ） =6.2 10%=0.62
谢谢！

回答人：chenyiwei
你的账务处理和合并报表处理基本合理。税务处理建议咨询税务专业人士。

提问人：kuaichuan 时间：2017-11-08 09:00:44
谢谢陈版，请问评估被合并公司的公允价值是为了联交所对披露的要求？

回答人：chenyiwei
一方面满足信息披露要求，另一方面证明交易作价是公允的。内地上市公司也有同样要求。